【裁判字號】    98,上易,370
【裁判日期】    980618
【裁判案由】    竊盜
【裁判全文】
臺灣高等法院高雄分院刑事判決         98年度上易字第370號
上  訴  人
即  被  告  甲○○
                    （現於台灣高雄戒治所戒治中）
上列上訴人因竊盜案件，不服臺灣高雄地方法院97年度易字第11
87號中華民國98年3 月10日第一審判決（起訴案號：臺灣高雄地
方法院檢察署97年度偵字第18530 號），提起上訴，本院判決如
下：
     主  文
上訴駁回。
     事  實
一、甲○○意圖為自己不法之所有，於民國97年6 月27日上午5
    時許，持其所有之足以對人之生命、身體產生危害，客觀上
    可供兇器使用之斜口鉗、螺絲起子各1 支，騎乘車牌號碼PT
    W-581 號機車，至乙○○所經營設於高雄市○○區○○路58
    號之北高雄水族館前，再站立於大型垃圾桶子之上，剪斷乙○○所有之變電箱內之電線（係私人之電線，非經營供給電
    能之事業所有）50公分得手後，欲離開現場之際，為保全公
    司人員丙○○據報前往查看發覺而報警查獲，並扣得甲○○
    所有之斜口鉗、螺絲起子各1 支等物。
二、案經乙○○訴由高雄市政府警察局三民第二分局報請臺灣高
    雄地方法院檢察署檢察官偵查起訴。
     理  由
壹、程序部分：
一、按被告以外之人於偵查中向檢察官所為陳述，除顯有不可信
    之情況者外，得為證據，同法第159 條之1 第2 項定有明文
    。次按刑事訴訟法第159 條之1 第2 項所稱得為證據之被告
    以外之人於偵查中向檢察官所為之陳述，係指依法應具結而
    已具結，並經被告或其辯護人行使反對詰問權者於偵查中向
    檢察官所為之陳述，得作為論罪之基礎，最高法院著有96年
    度臺上字第476 號判決意旨可資參照。本件證人即保全公司
    人員丙○○於偵查中所為之陳述，業已依法具結（見偵卷第
    53頁反面），可擔保其係據實陳述，而被告對於上開證人向
    檢察官所為之陳述，未曾主張有何違法取供之情形，本院亦
    查無檢察官有以不正方法取證之情事，足認證人即保全人員
    丙○○於偵查中向檢察官所為之陳述，並無任何顯有不可信
    之情況。且證人即保全公司丙○○復於原審法院審理時到庭
    結證，且經檢察官、被告之詰問，是揆諸上開見解，證人即
    保全公司丙○○於偵查中之證詞，有證據能力。
二、另按被告以外之人於審判外之言詞或書面陳述，除法律有規
    定者外，不得作為證據，刑事訴訟法第159 條第1 項固定有
    明文；惟被告以外之人於審判外之陳述，雖不符刑事訴訟法
    第159 條之1 至第159 條之4 之規定，而經當事人於審判程
    序同意作為證據，法院審酌該言詞陳述作成時之情況，認為
    適當，亦得為證據；或當事人、代理人或辯護人於法院調查
    證據時，知有刑事訴訟法第159 條第1 項不得為證據之情形
    ，而未於言詞辯論終結前聲明異議者，視為有前項之同意，
    同法第159 條之5 亦有明文。查證人乙○○於警詢所為之證
    詞及卷附之贓物認領保管單1 份等，性質上雖均屬傳聞證據
    ，且查無符合同法第159 條之1 至之4 等前4 條之情形，然
    檢察官、被告於言詞辯論終結前則均未聲明異議，是依刑事
    訴訟法第159 條之5 之規定，本院審酌上開證據作成之情況
    ，認為適當，均得為證據。
三、至卷存之蒐證照片10張，乃是以電子、機械之方式所留存之
    影像，性質上屬於物證，並非供述證據，無傳聞法則之適用
    ，與待證事實具有相當之關聯性，且檢察官、被告均不爭執
    將之作為證據使用，自得作為本案證據。
貳、實體部分：
一、訊據上訴人即被告甲○○固坦承有於上揭時間，攜帶斜口鉗
    、螺絲起子各1 支至上揭地點，而欲撿拾上開電線1 條之事
    實，惟矢口否認有何竊盜犯行，辯稱：被告係因從事資源回
    收經過上揭地點時，見電線突出在垃圾桶上，因垃圾桶很高
    ，本來要爬上去剪，但因爬不上去就放棄，準備離開時就被
    保全人員發現，並無竊取該電線之情事云云。
二、惟查：
  (一)被告甲○○於警詢時供稱：伊係要拿垃圾桶旁邊的保麗龍盒
    ，才爬上垃圾桶云云（見警卷第4 頁），卻另於97年6 月27
    日偵訊時供稱：伊係以為電線係人家不要的，才去撿云云（
    見偵卷第45頁），又於97年7 月10日偵訊時供稱：伊要撿垃
    圾桶上的電線，因為撿不到要從垃圾桶下來時，就被保全人
    員發現云云（見偵卷第49頁反面），再於原審法院審理時供
    稱：伊見垃圾桶上有電線，本來要爬上去撿，但因爬不上去
    就下去云云（原審法院97年度審易字第1995號卷第19頁反面
    ），另於原審審理時供稱：伊見上開電線突出在垃圾桶上，
    因垃圾桶很高，本來要爬上去剪，但因爬不上去就放棄云云
    （見原審法院第14頁），是被告甲○○之供述，前後顯已不
    一致；又查證人即保全人員丙○○於原審法院審理及偵訊時
    證稱：其至現場時，大型垃圾桶剛好在變電箱下面，被告甲○○原站在北高雄水族館隔壁餐廳的大型垃圾桶上，見到其
    時，就從大型垃圾桶爬下來，而變電箱上的電線被拔開，惟
    仍在變電箱上，而在地上有被剪斷的電線等語（見原審法院
    卷第59頁、第60頁；偵卷第49頁反面）；證人乙○○於原審
    法院審理中證陳：電線已經遭剪斷了等語（見原審法院卷第
    30 頁） ，再佐以卷附之遭剪斷電線照片1 張（見警卷第27
    頁下方），足認當時被告甲○○業已爬上大型垃圾桶上，並
    有一段電線遭剪斷置於地上之事實，是被告甲○○於原審法
    院審理時辯稱：伊見電線突出在垃圾桶上，因垃圾桶很高，
    本來要爬上去剪，但因爬不上去就放棄云云，顯與事實不符
    ，不足採信。
  (二)又證人即保全人員丙○○於原審法院審理及偵訊時證謂：北
    高雄水族館係其保全公司之客戶，當時因系統迴路發報北高
    雄水族館斷電訊號，公司通知其過去巡視，到現場時，大型
    垃圾桶剛好在變電箱下面，而變電箱上的電線被拔開，惟仍
    在變電箱上，而在地上有被剪斷的電線等語（見原審法院卷
    第59頁、第60頁；偵卷第49頁反面），另證人乙○○於原審
    法院審理中證陳：上揭大型垃圾桶係北高雄水族館隔壁一間
    日本料理店所有，原距離北高雄水族館有20公尺等語，且電
    線已經遭剪斷了等語（見原審法院卷第30頁、第31頁；警卷
    第8 頁），再佐以卷附之遭剪斷電線及變電箱照片各1 張（
    見警卷第27頁、第28頁下方），可知確實有人為便於竊取上
    揭變電箱之電線，特別遠從20公尺處移動上揭大型垃圾桶至
    上揭變電箱下，並將變電箱上之電線多條拔離變電箱，且竊
    得其中1 條電線並置於地上等情；再查，證人即保全人員丙○○再於原審法院審理及偵訊時證謂：系統迴路發報北高雄
    水族館停電之訊號，保全公司得到訊號後通知其過去巡視，
    其由待機點至北高雄水族館只要2 分鐘，其於10分鐘內必可
    到達現場等語（見原審法院卷第60頁），其又於原審法院審
    理時、偵查時證陳：被告甲○○見到其時，就從該垃圾桶下
    來，並將手上的東西放入保麗龍箱內，想要離開，但其查看
    保麗龍箱內，發現其內有鉗子及螺絲起子，並無其他東西等
    語（見原審法院卷第59頁；偵卷第49頁反面），再參以當時
    只有被告甲○○在場，且伊當時確有要撿拾電線之意思一節
    ，業經被告甲○○供承及證人即保全人員即丙○○於原審法
    院審理時證述明確在卷（見原審法院卷第14頁、第60頁；警
    卷第4 頁），足徵電線遭剪斷以致停電後，證人即保全人員
    李清旭可立即趕至現場查看，且其趕至現場所見係被告甲○○持鉗子及螺絲起子站於該大垃圾桶上，因見遭保全人員察
    覺，遂立即收拾上開工具，想要離開現場等情，從而，顯見
    上揭電線係由被告甲○○持工具所剪斷並予以竊取，否則保
    全人員李清旭趕至現場時，豈會目擊被告甲○○持工具站於
    大型垃圾桶上，且被告甲○○見保全人員出現時，豈會有立
    即收拾工具欲離開現場之舉；再者，被告甲○○雖一再辯稱
    ：伊係至現場見到電線而為資源回收云云，然倘若上揭電線
    非由被告甲○○所取下而係由他人為竊取而剪下或卸下，衡
    情，該人於剪下或卸下該段電線後自應會將之攜離，豈有將
    之置於現場不顧之可能，是被告甲○○之辯稱，顯與常情不
    符，並不足採，反而，益徵該段電線確由被告甲○○所取下
    之事實。
  (三)此外，復有現場查獲之電線（約50公分）及扣案之斜口鉗、
    螺絲起子各1 支可按，是被告甲○○所辯，均係推諉卸責之
    詞，並不足採，其本件竊盜犯行，事證明確，足以認定。被
    告罪証已很明確，其於本院審理中聲請再傳訊證人乙○○、
    丙○○，以及另聲請鑑定電線上之指紋是否為被告所有，均
    核無必要，併予敘明。
三、按刑法第321 條第1 項第3 款之攜帶兇器竊盜罪，係以行為
    人攜帶兇器為其加重要件，此所謂兇器，其種類並無限制，
    凡客觀上足對人之生命、身體、安全構成威脅，具有危險性
    之兇器均屬之，且祇須行竊時攜帶此種具有危險性之兇器為
    已足，並不以攜帶之初有行兇之意圖為必要，最高法院79年
    臺上字第5253號判例可資參照。查本件被告為本件竊盜犯行
    時所攜帶之斜口鉗、螺絲起子各1 把，均為金屬製品，質地
    堅硬，業經證人即保全人員李清旭於原審法院審理時證陳屬
    實，是該等物客觀上均足以殺傷人生命、身體，顯係刑法第
    321 條第1 項第3 款所稱之兇器無訛。核被告所為，係犯第
    321 條第1 項第3 款攜帶兇器竊盜罪。又被告係竊取乙○○
    所有之變電箱內之電線，係私人之電線，非經營供給電能之
    事業所有，已經證人乙○○於警詢中證述明確，並有贓物認
    領保管單1 份附卷可稽，非屬電業法所規定供電設備之電線
    ，並無電業法第105 條規定之適用。
四、原審因依刑法第321 條第1 項第3 款、第38條第1 項第2 款
    之規定，並審酌被告甲○○不思以正當方式賺取金錢，僅因
    一己之私，即任意竊取他人財物，實屬不該，暨其犯罪手段
    、竊取財物價值、犯罪之動機、目的、手段、智識程度、生
    活狀況等情，量處被告有期徒刑7 月。並以扣案之斜口鉗、
    螺絲起子各1 支，均係被告甲○○所有且供犯本件加重竊盜
    犯行所用之物，應依刑法第38條第1 項第2 款之規定宣告沒
    收。及敘明扣案之活動扳手2 支、老虎鉗1 支，被告甲○○
    均否認為其所有，且復查無證據可證為供本件竊盜犯行所用
    之物，不另諭知沒收。認事用法，核無不合，量刑亦屬妥適
    。被告上訴意旨，仍執前詞，否認犯罪，指摘原判決不當，
    為無理由，應予駁回。
據上論結，應依刑事訴訟法第368條，判決如主文。
本案經檢察官孫小玲到庭執行職務。
中    華    民    國    98    年    6     月    18    日
                  刑事第五庭    審判長法  官  曾永宗
                                      法  官  王伯文
                                      法  官  任森銓
以上正本證明與原本無異。
本判決不得上訴。
中    華    民    國    98    年    6     月    18    日
                                      書記官  廖素珍
附錄本判決論罪科刑法條：
刑法第321條
犯竊盜罪而有左列情形之一者，處6 月以上、5 年以下有期徒刑
：
一  於夜間侵入住宅或有人居住之建築物、船艦或隱匿其內而犯
    之者。
二  毀越門扇、牆垣或其他安全設備而犯之者。
三  攜帶兇器而犯之者。
四  結夥三人以上而犯之者。
五  乘火災、水災或其他災害之際而犯之者。
六  在車站或埠頭而犯之者。
前項之未遂犯罰之。


司法院資訊處製作；財團法人民間司法改革基金會備份。
